【裁判字號】    90,上訴,3223
【裁判日期】    901226
【裁判案由】    偽造文書等
【裁判全文】
臺灣高等法院刑事判決                            九十年度上訴字第三二二三號
    上  訴  人
    即  被  告  己○○
右上訴人因詐欺案件，不服臺灣板橋地方法院九十年度易字第五二○號，中華民國九
十年八月六日第一審判決（起訴案號：臺灣板橋地方法院檢察署八十九年度偵字第一
七一七二號；併辦案號：同署九十年度偵字四八五九號），提起上訴，本院判決如左
：
    主  文
原判決撤銷。
己○○連續意圖為自己不法之所有，以詐術使人將本人之物交付，累犯，處有期徒刑
拾月。如附表編號二之支票壹張沒收。
    事  實
一、己○○前曾有多次偽造文書、賭博、妨害風化及詐欺等前科，其中於民國八十六
    年間因妨害風化案件經本院判處徒刑七月確定，而於八十八年四月十六日執行完
    畢出監，仍不知悔改，又基於概括之犯意，意圖為自己不法所有，明知不詳他人
    所簽發交付之支票並不能兌現，竟仍予收受，先後於：
    (一)八十九年九月四日上午十時許，先以電話向在臺北縣三重市○○路○段五六號
      開設電器行之丁○○佯稱欲訂購冷氣機及電視機各一台，貨款七萬六千元，並
      約定於當日下午六時三十分許，送至臺北縣三重市○○街一一二巷四一號前，
      丁○○乃依約送貨至上址前，己○○即交付如附表編號一之支票以抵付貨款，
      致使丁○○因而陷於錯誤而交付上開電器予己○○，己○○隨即命事先所僱請
      之不知情之黃文棋（已為檢察官另為不起訴處分確定）以貨車將之載往臺北縣
      新莊市大漢橋旁某處以賤價二萬五千元出售予不詳之人。
    (二)八十九年九月七日下午四時三十分許，己○○經由其他電器同業之轉介，以電
      話向開設電器行之甲○○佯稱欲訂購冷氣機二台，約定價款七萬七千元以現款
      支付，並送至臺北縣三重市○○路一七一號前交貨，甲○○隨即依約送貨至上
      址前，惟己○○卻表示欲以如附表編號二所示之支票一紙抵付價款，甲○○因
      前已聽聞近日同業丁○○曾遭同一手法詐騙，因而心生警覺，乃先通知丁○○
      前來指認並確定係前次詐騙之歹徒後，乃立即報警而當場查獲逮捕己○○，始
      未得逞，並扣得己○○身上所有預備供詐欺所用之如附表編號二之支票一紙。
二、案經臺北縣警察局三重分局報請臺灣板橋地方法院檢察署檢察官偵查起訴。
    理  由
一、訊據被告己○○雖對其向被害人丁○○、甲○○訂購上揭電器之事實自承不諱，
    惟矢口否認有何詐欺之犯行，辯稱：扣案之附表編號一、二支票係其從事清潔大
    樓工作，自某王姓（嗣於本院中指名係第三人王光宏）工頭處所給付之報酬，伊
    不知會退票，所欠貨款伊會負責清償。另伊於警局有遭刑求云云。惟查上揭事實
    已據被害人丁○○、甲○○於偵查或原審審理時迭次指訴甚詳，並有扣案如附表
    所示之支票二紙在卷可憑，衡情前開各被害人與被告素未謀面或無利害糾葛，自
    無任意誣陷被告之理。而被告於警訊中自承：「我把冷氣機、電視拿到大漢橋旁
    不知名巷道賣給不知名人士二萬五千元。」（同上偵查卷第五頁背面）。而附表
    編號一之支票經原審向付款銀行臺北銀行古亭分行函查結果，該支票帳戶早於八
    十八年六月十八日即拒絕往來，且發票印章不符，並有該行函文及退票理由單各
    一紙在卷可憑相符（見原審卷第三八頁、同上偵查卷第一九頁），且被告於得手
    後旋將價值七萬七千元之電器新品，以賤價二萬五千元出售，亦足認被告確有詐
    欺圖利之故意甚明。其事後於本院中雖翻稱警訊中供稱以二萬五千元售出上開電
    器等情，其亦係遭他人所騙致低價賣出云云。惟衡諸上開二紙支票之發票人均非
    被告所稱之工頭王光宏，而係不認識之陌生人，然被告竟仍予收受，而未於收受
    當時要求王光宏背書，衡情顯與常情不符。再被告於本院中稱，伊會向丁○○買
    貨係因有一位林姓男子要以八萬元向伊買，所以伊始向丁○○購貨云云。惟依被
    告所述之交易方式顯不合常理，按被告既非經營電器行或從事與販售電器相關之
    業務，何以會接受不認識男子之訂貨，且依被告供稱欲販售予林姓男子之價格（
    八萬元），並未較市價便宜，何以他人仍會透過被告訂貨，而不自行前往一般電
    器行購貨，其動機顯屬可疑，是綜合上情，堪認被告上開辯稱，顯非可採。至被
    告雖辯稱伊於被逮獲之路上及警局時曾被打，惟經本院調查結果，被告並無法提
    出任何證據以實其說。被告於遭警方查獲後之驗傷結果，其眼眶及胸腹、四肢等
    部位雖分別受有裂傷及擦傷，惟依核被告對其受傷等情曾於警訊中供稱：伊脫逃
    二次，民眾協助警方將伊逮捕，民眾用拳頭及用腳將伊制服，將伊頭及身體擦撞
    地面，造成伊受傷云云。另被害人丁○○及甲○○亦證稱：被告於遭警方逮捕當
    日確有逃跑及抵抗等情，並因此於身體及頭、手腳等部均受有傷害。是足認被告
    驗傷單上所載之傷害係因被告於警方逮捕當時意圖脫逃及抵抗所致，顯難認係遭
    警刑求之傷害，是被告辯稱，應非可採。再附表編號二之支票雖尚未退票，但發
    票人卻迭經原審及本院傳喚無著，行蹤不明，被告復不能交待證明其正確來源，
    顯亦係無從兌現之票據，被告顯均係明知並以不能兌現票據交付他人之詐術行騙
    甚明。從而本件事證明確，被告犯行洵堪認定。
二、核被告意圖為自己不法之所有，以詐術使被害人丁○○將本人之財物交付，或使
    被害人甲○○將本人之物交付未得逞之行為，分別係犯刑法第三百三十九條第一
    項及其第一項、第三項之詐欺取財既遂罪及詐欺取財未遂罪。被告先後二次詐欺
    取財既、未遂之行為，時間緊接、犯罪基本構成要件相同，顯係基於概括之犯意
    為之，應論以連續犯之詐欺取財罪。再被告有如事實欄所示之前科，而於八十八
    年四月十六日執行完畢出監，有台灣高等法院檢察署刑案紀錄簡覆表在卷可憑，
    其於五年內再犯有期徒刑以上之罪，為累犯，應依法加重其刑。
三、原審據以論科，固非無見，惟查原審依檢察官函請併辦及被害人於審理中之指述
    ，認被告另分別於八十九年三月二十八日、同年五月二十六日向被害人戊○○詐
    欺取財及於八十九年五月間持其本人偽簽背書之票據向被害人庚○○○詐欺得利
    等情均有未洽（理由詳如後述）被告上訴意旨否認犯罪，雖無理由，惟原判決既
    有上開可議之處，自應由本院予以撤銷改判。爰審酌被告素行不良，前有二次詐
    欺前科，現正執行中或另案審理中，竟仍再以同一手法犯案，毫無悔改之意，本
    應科以重刑，惟審酌其犯罪動機、目的、手段及所造成危害尚非嚴重等一切情狀
    ，量處如主文第二項所示之刑，以資懲儆。而扣案如附表編號二之支票，則係被
    告所有預備供詐欺犯罪所用之物，應依法沒收之。至其餘如附表編號一之支票則
    已經被告交付予被害人，已非被告所有之物，尚不得宣告沒收，併予敘明。
四、台灣板橋地方法院檢察署以九十年度偵字第四八五九號移送併辦意旨為：被告己○○意圖為自己不法之所有，於八十九年四、五月間，向告訴人戊○○詐稱要賣
    發財車，使告訴人陷於錯誤而交付新台幣十二萬元，詎被告取得貨款後即逃逸，
    不知去向云云。原審並因審理上開併辦案件，而據被害人戊○○於審理中之指述
    ，認被告另涉有：（一）八十九年三月二十八日，在臺北縣三重市○○路一九五
    號不夜城游泳池前向其臨時雇主戊○○誆稱其朋友住院及其要開設小吃店，須調
    現週轉，並提出交付支票一紙予戊○○憑以取信，致戊○○因不察而陷於錯誤，
    乃於八十九年四月初某日在桃園縣龜山鄉之家樂福傢俱店前交付己○○四萬元之
    犯行。（二）八十九年五月二十六日，己○○復向戊○○誆稱其有一朋友在銀行
    負責法拍車業務，有管道可以三十萬元之低價購入新車云云，致戊○○不察而陷
    於錯誤同意購車，乃於上址不夜城游泳池前先行交付己○○頭期款十二萬元，詎
    己○○嗣即避不見面，迄前開調現之如附表編號一支票經於八十九年五月二十九
    日提示後亦因拒絕往來而退票，戊○○始知受騙。並認被告上開犯行應構成詐欺
    罪連續犯之一部分。惟查，按被害人之指述，除應審酌其陳述是否與事實相符外
    ，仍應調查其他證據以資審認，最高法院五十二年台上字第一三○○號判例雖係
    就告訴人之告訴而言，惟對於被害人之指述，亦應同此意旨。本件雖有被害人戊○○之指述，惟被告自始均否認其犯行，而戊○○雖提出乙紙遭退票之支票以資
    為證，惟觀諸前述四之（一）部分之事實，其上之發票人並非被告本人，尚難遽
    認該張票據即為被告所交付，亦難因此認定被告係持該票據向戊○○詐騙財物。
    又被害人戊○○亦無法舉證證明被告確有詐取十二萬元之事實，要難僅憑其片面
    指訴即認被告有此犯行。此外，並無其他證據足認被告涉有此部分犯行，是被告
    此部分犯罪尚屬不能證明，本院自無從併辦，合此敘明。另原審因審理上開併辦
    案件，而據被害人庚○○○於審理中之指述，認被告另涉有：八十九年五月間，
    己○○明知其並無支付能力，仍多次前往臺北縣三重市○○街一九六號庚○○○
    所開設之小吃店消費，計積欠五萬元之帳款，己○○乃於八十九年六月十五日以
    支票一紙抵付消費款，並為取信庚○○○，乃稱簡女所熟識之戊○○係其老闆，
    並在上開支票背面冒用偽簽「林順治」之簽名一枚而偽造背書，以為擔保該支票
    付款責任後，即持以行使交付予庚○○○，而獲取於該店無償享用消費之不法利
    益，並足生損害於「林順治」之人。庚○○○隨即於當日前往提示，詎亦因拒絕
    往來而退票始知受騙云云之犯行。訊據被告亦矢口否認該部分犯行，而被害人庚○○○除其指述外，雖亦提出乙紙其後有林順治背書之發票以資證明，惟並無法
    證明該張票據確係被告所持，且用以來詐騙被害人庚○○○者，是尚難因此遽認
    被告涉有偽造文書及詐欺得利等犯行。況依原審所認，被告所涉者係刑法第三百
    三十九條第二項之詐欺得利罪，而刑法第三百三十九條第一項之詐欺取財罪與同
    條第二項之詐欺得利罪，該二罪構成犯罪之要件並不相同，一為使人將本人或第
    三人之物交付，一為得財產上不法之利益或使第三人得之，依大法官釋字第一五
    二號解釋，並不可成立連續犯，是被告此部分犯行既與上開論罪科刑部分無連續
    犯之裁判上一罪之關係，自非起訴效力所及，本院對此部分自亦無從併辦，併此
    敘明。
據上論斷，應依刑事訴訟法第三百六十九條第一項前段、第三百六十四條、第二百九
十九條第一項前段、刑法第五十六條、第三百三十九條第一項、第四十七條、第三十
八條第一項第二款，罰金罰鍰提高標準條例第一條前段，判決如主文。
本案經檢察官沈世箴到庭執行職務。
中      華      民      國     九十     年     十二     月    二十六    日
                              臺灣高等法院刑事第二十一庭
                                  審判長法  官  葉  騰  瑞
                法  官  江  國  華
                                        法  官  莊  明  彰
右正本證明與原本無異。
檢察官如不服本判決應於收受送達後十日內向本院提出上訴書狀，其未敘述上訴之理
由者並得於提起上訴後十日內向本院補提理由書（均須按他造當事人之人數附繕本）
。
被告不得上訴。
                                        書記官  廖  嫣  雯
中      華      民      國     九十     年     十二     月    二十七    日
附錄：本判決論罪科刑法條全文
刑法第三百三十九條
意圖為自己或第三人不法之所有，以詐術使人將本人或第三人之物交付者，處五年以
下有期徒刑、拘役或科或併科一千元以下罰金。
以前項方法得財產上不法之利益或使第三人得之者亦同。
前二項之未遂犯罰之。
附表：
┌──┬───────┬─────┬────┬─────┬───────┐
│編號│發  票    日  │金     額 │發票人  │付款銀行  │票  據  號  碼│
│    │              │（新臺幣）│        │          │              │
├──┼───────┼─────┼────┼─────┼───────┤
│ 一 │八十九年九月五│七萬七千元│丙○○  │臺北銀行古│ＫＴ三七五七四│
│    │日            │          │        │亭分行    │九六          │
├──┼───────┼─────┼────┼─────┼───────┤
│ 二 │八十九年九月八│七萬七千元│乙○○  │美國運通銀│0000000│
│    │日            │          │        │行臺北分行│              │
│    │              │          │        │          │              │
└──┴───────┴─────┴────┴─────┴───────┘


司法院資訊處製作；財團法人民間司法改革基金會備份。
